【裁判字號】    97,訴,2417
【裁判日期】    971030
【裁判案由】    違反槍砲彈藥刀械管制條例
【裁判全文】
臺灣彰化地方法院刑事判決              97年度訴字第2417號
公  訴  人  臺灣彰化地方法院檢察署檢察官
被      告  甲○○
指定辯護人  乙○○律師
上列被告因違反槍砲彈藥刀械管制條例案件，經檢察官提起公訴
（97年度偵字第2322號），本院判決如下：
    主    文
甲○○犯非法持有可發射子彈具有殺傷力之槍枝罪，處有期徒刑
參年陸月，併科罰金新臺幣陸萬元，罰金如易服勞役，以新臺幣
壹仟元折算壹日。扣案之仿Walther廠PPK／S型改造手槍壹把（
槍枝管制編號0000000000號），沒收。
    事    實
一、甲○○於民國96年5月間某日，在彰化縣彰化市○○路橋下
    方跳蚤市場，以新臺幣（下同）12000元之代價向一姓名年
    籍不詳之成年男子購買擊發功能正常，可供擊發適用子彈而
    具殺傷力仿Walther廠PPK／S型改造之半自動手槍1把 (槍枝
    管制編號0000000000號)，及供上述手槍使用之子彈共6顆（
    經全部試射後，其中4顆可擊發，認具殺傷力；其餘2顆雖可
    擊發，惟發射動能不足，認不具殺傷力），甲○○購入上開
    槍彈後，其即未經許可而無故持有上開槍彈，有時隨身攜帶
    ，有時置放於其位在彰化縣大村鄉大村村田洋巷1-3號居處
    前花盆。嗣於97年2月份農曆過年期間，甲○○之胞兄林鈺
    展之友人邱益成至林鈺展家中打麻將，邱益成因手氣不佳輸
    完自己所帶之金錢後，開口向林鈺展商借30萬元周轉，林鈺
    展因身上無錢可借，於是告知甲○○上情，甲○○於是拿出
    30 萬元給林鈺展轉借給邱益成，並由邱益成簽具本票1紙作
    為擔保，約定於同年3月5日還款。嗣於同年3月5日21時30分
    許，甲○○邀約友人吳春旺共同前往邱益成位於彰化縣田尾
    鄉○○路○段住家附近之廟宇向邱益成要債，邱益成因尚未
    籌足款項，向甲○○承諾翌日19時必定還款，屆時請甲○○
    再至家中取款。迨至同年3月6日19 時許，甲○○為防身攜
    帶上開槍彈並邀約不知情之林鈺展、吳春旺、黃朝安（均另
    經臺灣彰化地方法院檢察署檢察官為不起訴處分）搭乘黃朝
    安所駕駛之車號9V—9226號自小客車共同前往邱益成之住處
    討債，到達邱益成住處附近後，甲○○暗自先將上開槍彈藏
    放於彰化縣田尾鄉○○路○段與三豐路口處路旁，再與吳春
    旺進入邱益成住處索債，因邱益成仍無錢還款，甲○○見無
    法要到款項，於是決定先行離去，事後再行催討，甫離去邱
    益成住處時，為埋伏員警當場查獲，並於上開槍彈藏置處扣
    得上開甲○○所藏放之槍彈。
二、案經彰化縣警察局北斗分局報請臺灣彰化地方法院檢察署檢
    察官偵查起訴。
    理    由
壹、程序部分：
(一)、按於司法警察機關調查中之案件，為因應實務上，或因量大
    、或有急迫之現實需求，併例行性當然有鑑定之必要者，例
    如毒品之種類與成分、尿液之毒品反應，或者槍彈有無殺傷
    力等鑑定，基於檢察一體原則，得由該管檢察長對於轄區內
    之案件，以事前概括選任鑑定人或囑託鑑定機關、團體之方
    式，俾便轄區內之司法警察官、司法警察對於調查中之此類
    案件，得即時送請先前已選任之鑑定人或囑託之鑑定機關、
    團體實施鑑定，以求時效（法務部92年9月1日法檢字第0920
    035083號函參照，刊載於法務部公報第312期）。此種由檢
    察機關概括選任鑑定人或概括囑託鑑定機關、團體，再轉知
    司法警察官、司法警察於調查犯罪時參考辦理之作為，法無
    明文禁止，係為因應現行刑事訴訟法增訂傳聞法則及其例外
    規定之實務運作而為。而毒品種類、成分之鑑定，其中海洛
    因等第一級毒品部分，因有全國一致性，係概括囑託調查局
    負責鑑定，並由司法警察官、司法警察於獲案後即將所查扣
    之第一級毒品拍照、包裝、封緘及黏貼獲案毒品電腦管制條
    碼逕送調查局為鑑定，由該局輸入電腦，全程管制、集中保
    管送鑑毒品，而僅檢送鑑定通知書予送鑑機關。凡此，為本
    院辦案職務上所已知之事實。此種由司法警察官、司法警察
    依檢察官所概括選任之鑑定人或囑託鑑定機關、團體所為之
    鑑定結果，與檢察官選任或囑託為鑑定者，性質上並無差異
    ，同具有證據能力。最高法院96年度臺上字第2860號刑事判
    決意旨可資參照 (參照最高法院刑事裁判書彙編第54期588-
    594頁)。是本件扣案之槍彈，經內政部警政署刑事警察局依
    據事前概括囑託鑑定所為之程序實施鑑定後所作成之槍彈鑑
    定書自有證據能力。
(二)、因現行刑事訴訟法為保障被告之反對詰問權，排除具有虛偽
    危險性之傳聞證據，以求實體真實之發見，於該法第159 條
    第1項明定被告以外之人於審判外之言詞或書面陳述，除法
    律有規定者外，不得作為證據。又被告以外之人於審判外之
    陳述，雖不符前4條之規定（即刑事訴訟法第159條之1至同
    條之4），而經當事人於審判程序同意作為證據，法院審酌
    該言詞陳述或書面陳述作成時之情況，認為適當者，亦得為
    證據；當事人、代理人或辯護人於法院調查證據時，知有第
    159條第1項不得為證據之情形，而未於言詞辯論終結前聲明
    異議者，視為有前項之同意，刑事訴訟法第159條之5定有明
    文。本件公訴人甲○○、被告、辯護人於言詞辯論終結前，
    就本件判決基礎之下列各項供述證據之證據能力並不爭執，
    且並未主張有刑事訴訟法第159條第1項不得為證據之情形，
    應認已同意各該證據資料均得作為證據，且經本院審酌後，
    認無不適當之情形，則各該供述證據均有證據能力。
(三)、至於本件判決基礎之下列非供述證據部分 (即扣案之槍枝、
    子彈、卷附本票)，公訴人、被告、辯護人於言詞辯論終結
    前對於為判決基礎之該項非供述證據，並未陳明其取得程序
    有不合法之情形，其等對於該項非供述證據之證據能力亦無
    爭執，經本院審酌後，認該項非供述證據係以合法程序取得
    ，亦有證據能力，合先敘明。
貳、實體部分：
一、上開事實，業據被告於警詢、檢察官訊問及本院審理時坦承
    不諱，並有上開手槍、子彈扣案可資佐證及面額30萬元之本
    票1紙附卷可稽。而被告所述其與林鈺展、吳春旺、黃朝安
    外出至邱益成索債之上開過程，核與證人林鈺展、吳春旺、
    黃朝安於警詢及檢察官訊問時所述及證人邱益成於檢察官訊
    問時所述相符。另扣案之手槍、子彈經送往內政部警政署刑
    事警察局鑑驗後，認係仿Walther廠PPK／S型半自動手槍改
    造之槍枝，其擊發功能正常，可供擊發適用子彈，具有殺傷
    力; 至扣案之子彈共6顆，經全部試射後，其中4顆可擊發，
    認具殺傷力，其餘2顆雖可擊發，惟發射動能不足，認不具
    殺傷力，此有內政部警政署刑事警察局97年4月3日刑鑑字第
    0970038363號槍彈鑑定書1件 (參照偵查卷第26頁至第28 頁
    )及內政部警政署刑事警察局97年4月30日刑鑑字第097006
    2237號函覆補充鑑定結果之函文1件 (參照偵查卷第43頁至
    第44頁)在卷可憑。堪信被告之自白與事實相符，本案事證
    明確，被告犯行洵堪認定。
三、核被告所為，係違反槍砲彈藥刀械管制條例第8條第4項之未
    經許可持有可發射子彈具有殺傷力之槍枝罪及同條例第12條
    第4項之未經許可持有子彈罪。被告以1行為，同時持有具有
    殺傷力之上開改造手槍1把及子彈顆之行為，係1行為觸犯2
    罪名，為想像競合犯，應依刑法第55條之規定，從一重之槍
    砲彈藥刀械管制條例第8條第4項之罪處斷。查被告並無其他
    犯罪紀錄，有臺灣高等法院被告前案紀錄表附卷可稽，是被
    告雖非素行不良之人，惟被告為索債而非法攜槍彈外出，隨
    時有因意見不合而持槍彈行兇之虞，其行為對於社會安寧之
    潛在危險性甚大。爰審酌上情，並審酌被告犯罪之動機、智
    識程度為高職肄業、手段、所生危害及其犯後坦承不諱等一
    切情狀，量處如主文所示之刑，並就罰金刑部分依法諭知易
    服勞役之折算標準，以示懲儆。扣案之仿Walther廠PPK／S
    型改造手槍1把係違禁物，爰依法宣告沒收。至原扣案之子
    彈6顆，其中2顆並無殺傷力，非屬違禁物，至其餘4顆具有
    殺傷力之子彈，因業經試射，亦已失子彈之性質，故均不予
    宣告沒收，併此說明。
據上論斷，應依刑事訴訟法第299條第1項前段，槍砲彈藥刀械管
制條例第8條第4項、第12條第4項，刑法第11條前段、第55條、
第42條第3項、第38條第1項第1款，判決如主文。
本案經檢察官紀雅惠到庭執行職務。
中    華    民    國    97    年    10    月    30    日
                刑事第二庭  審判長  法  官  石  馨  文
                                    法  官  黃  齡  玉
                                    法  官  羅  永  安
以上正本證明與原本無異。
如不服本判決，應於判決送達後10日內，向本院提出上訴書狀，
上訴書狀應「敘述具體上訴理由」，並按他造當事人之人數附繕
本。「切勿逕送上級法院」。
中    華    民    國    97    年    10    月    30    日
                                    書記官  魏  嘉  信
附錄本案論罪科刑法條全文：
槍砲彈藥刀械管制條例第8條
未經許可，製造、販賣或運輸鋼筆槍、瓦斯槍、麻醉槍、獵槍、
空氣槍或第4條第1項第1款所定其他可發射金屬或子彈具有殺傷
力之各式槍砲者，處無期徒刑或5年以上有期徒刑，併科新臺幣1
千萬元以下罰金。
未經許可，轉讓、出租或出借前項所列槍枝者，處5年以上有期
徒刑，併科新臺幣1千萬元以下罰金。
意圖供自己或他人犯罪之用，而犯前二項之罪者，處無期徒刑或
7年以上有期徒刑，併科新臺幣1千萬元以下罰金。
未經許可，持有、寄藏或意圖販賣而陳列第1項所列槍枝者，處3
年以上10年以下有期徒刑，併科新臺幣700萬元以下罰金。
第1項至第3項之未遂犯罰之。
槍砲彈藥刀械管制條例第12條
未經許可，製造、販賣或運輸子彈者，處1年以上7年以下有期徒
刑，併科新台幣500萬元以下罰金。
未經許可，轉讓、出租或出借子彈者，處6月以上5年以下有期徒
刑，併科新台幣300萬元以下罰金。
意圖供自己或他人犯罪之用，而犯前二項之罪者，處3年以上10
年以下有期徒刑，併科新台幣700萬元以下罰金。
未經許可，持有、寄藏或意圖販賣而陳列子彈者，處5年以下有
期徒刑，併科新台幣300萬元以下罰金。
第1項至第3項之未遂犯罰之。


司法院資訊處製作；財團法人民間司法改革基金會備份。
